臺灣臺中地方法院刑事判決
111年度交易字第549號
公  訴  人  臺灣臺中地方檢察署檢察官
被      告  王紹瑋


上列被告因過失傷害案件，經檢察官提起公訴（111 年度偵字第
2947號），本院判決如下：
    主    文
王紹瑋犯過失傷害罪，處有期徒刑肆月，如易科罰金，以新臺幣
壹仟元折算壹日。
    犯罪事實
一、王紹瑋於民國110年6月15日15時許，駕駛車牌號碼00-0000
    號自用小客車，在臺中市○○區○○路00號前臨時停車，於開啟
    左前車門欲下車時，本應注意汽車臨時停車或停車，駕駛人
    開啟車門時，應注意行人、其他車輛，並讓其先行；且應確
    認安全無虞後，再將車門開啟至可供出入幅度，迅速下車並
    關上車門，而依當時天候晴、有日間自然光線、柏油路面乾
    燥無缺陷、無障礙物，視距良好，客觀上並無不能注意之情
    事，竟疏未注意及此，貿然開啟左前車門，適潘建宇騎乘車
    牌號碼000-000號普通重型機車搭載江珈儀，沿臺中市大甲
    區蔣公路由西往東方向行駛至此，因閃避不及而碰撞王紹瑋
    開啟之車門後倒地，致潘建宇受有左側臀部挫傷合併梨狀肌
    損傷、右側手肘擦傷、腹壁擦傷、右側膝部挫傷、右側膝部
    擦傷；江珈儀受有右側膝部挫傷合併前十字韌帶斷裂、右側
    手肘擦傷、右側膝部挫傷、右側足部擦傷等傷害。王紹瑋於
    肇事後留在現場，並於員警到場處理時承認為肇事者，自首
    而願受裁判。
二、案經潘建宇、江珈儀訴由臺中市政府警察局大甲分局報告臺
    灣臺中地方檢察署檢察官偵查起訴。
    理    由
一、證據能力部分：
  ㈠按被告以外之人於審判外之言詞或書面陳述，除法律有規定
    者外，不得作為證據，刑事訴訟法第159 條第1 項定有明文
    。又按被告以外之人於審判外之陳述，雖不符刑事訴訟法第
    159 條之1 至第159 條之4 之規定，而經當事人於審判程序
    同意作為證據，法院審酌該言詞陳述或書面陳述作成時之情
    況，認為適當者，亦得為證據；當事人、代理人或辯護人於
    法院調查證據時，知有同法第159 條第1 項不得為證據之情
    形，而未於言詞辯論終結前聲明異議者，視為有前項之同意
    ，刑事訴訟法第159 條之5 亦有明文，而該條規定之立法意
    旨，在於確認當事人對於傳聞證據有處分權，得放棄反對詰
    問權，同意或擬制同意傳聞證據可作為證據，屬於證據傳聞
    性之解除行為，如法院認為適當，不論該傳聞證據是否具備
    刑事訴訟法第159 條之1 至第159 條之4 所定情形，均容許
    作為證據，不以未具備刑事訴訟法第159 條之1 至第159條
    之4 所定情形為前提（最高法院104 年度第3 次刑事庭會議
    決議參照）。本判決認定事實所引用之供述證據（含文書證
    據），檢察官、被告王紹瑋不爭執其證據能力，亦未於言詞
    辯論終結前聲明異議，而本院審酌各該證據作成時之情況，
    並無違法不當或證明力明顯過低之瑕疵，亦認以之作為證據
    應屬適當，是依刑事訴訟法第159 條之5 規定，均有證據能
    力。
  ㈡刑事訴訟法第159條至第159條之5有關傳聞法則之規定，  乃
    對於被告以外之人於審判外之言詞或書面陳述所為之規範；
    至非供述證據之書證及物證，其中書證部分若以該書面證據
    本身物體之存在或不存在作為證據者，係屬物證，性質上並
    非供述證據，應無傳聞法則規定之適用，如該非供述證據非
    出於違法取得，即不能謂其無證據能力。經查，本判決下列
    所引用之非供述證據，與本案待證事實具有關聯性，亦查無
    違法取得之情形，且檢察官、被告亦未爭執其證據能力，自
    得作為本案之證據。
二、認定犯罪事實所憑之證據及理由
  ㈠訊據被告矢口否認有何過失傷害犯行，辯稱：我開啟左前車
    門時，有先注意行人或其他車輛，並確認安全無虞，我有先
    開一個小縫，我覺得我沒有肇事責任；且我朋友是護士，如
    有十字韌帶斷裂，當下就要檢查出來，我合理懷疑告訴人是
    要敲詐云云。經查：
  ⒈被告於110年6月15日15時許，駕駛車牌號碼00-0000號自用小
    客車，在臺中市○○區○○路00號前臨時停車期間，開啟左前車
    門，告訴人潘建宇騎乘機車搭載告訴人江珈儀行經該處時，
    因閃避不及，該機車碰撞被告開啟之左前車門而人車倒地等
    節，業據被告於警詢時供承在卷，並有臺中市政府警察局大
    甲分局刑事案件陳報單、警員職務報告書、道路交通事故現
    場圖、現場草圖、道路交通事故調查報告表㈠、㈡、臺中市政
    府警察局道路交通事故談話紀錄表、初步分析研判表、臺中
    市政府警察局舉發違反道路交通管理事件通知單、交通事故
    補充資料表、交通事故當事人登記聯單、現場照片、監視器
    畫面截圖等在卷可稽（偵卷第11、19、43-52、61-83頁），
    此部分事實首堪認定。
  ⒉被告雖辯稱其並無過失云云，然查：
  ⑴告訴人潘建宇於警詢時指稱：我正常往前行駛，對方突然開
    啟駕駛座車門，將我的機車撞倒在地等語（偵卷第31頁）；
    告訴人江珈儀於警詢時指稱：我們是正常往前行駛，對方突
    然開門，撞到我們等語（偵卷第39頁），告訴人等均指稱被
    告係突然開啟車門，導致與機車發生碰撞，是被告辯稱有先
    注意行人或其他車輛云云，是否屬實，即有疑問。
  ⑵再觀之卷附監視器畫面截圖(偵卷第79-81頁)，於監視器畫面
    時間15：02：00，告訴人等之機車已接近被告之車輛，於監
    視器畫面時間15：02：01，被告之車輛左前車門開啟相當大
    之幅度，隨即與告訴人等之機車發生碰撞，於短短1秒鐘之
    時間，雙方即發生碰撞事故，顯見被告在開啟車門前，並未
    確實注意行人、其他車輛，並讓其先行，且未確認安全無虞
    即貿然開啟車門，始導致本件交通事故發生。被告辯稱有盡
    注意義務云云，顯與客觀事證不符，不足採信。
  ⑶按汽車臨時停車或停車，汽車駕駛人或乘客開啟或關閉車門
    時，應注意行人、其他車輛，並讓其先行，且應於開啟或關
    閉車門時，確認安全無虞後，再將車門開啟至可供出入幅度
    ，迅速下車並關上車門，道路交通安全規則第112條第5項第
    3、4款分別定有明文。查本案被告領有普通小型車駕駛執照
    ，此有車主證號查詢資料在卷可明（偵卷第91頁），則被告
    對於上開規定理應知之甚詳，且依當時當時天候晴、有日間
    自然光線、柏油路面乾燥無缺陷、無障礙物，視距良好，客
    觀上並無不能注意之情事，有道路交通事故調查表㈠及現場
    照片在卷可參（偵卷第47、79-81頁），並無不能注意之情
    事，被告在開啟車門前，僅須稍加回頭觀察留意即可注意告
    訴人等騎乘機車之動態，並依其距離之遠近，判斷能否開啟
    車門，以避免危險之發生，詎被告駕駛自用小客車臨時停車
    ，竟疏未注意，於開啟左前車門時，未確實注意觀看後方是
    否有車輛經過，並讓其先行，亦未於開啟車門時，先行確認
    安全無虞，即貿然開啟左前車門，致與告訴人潘建宇所騎乘
    之機車發生碰撞，致告訴人2人均因此倒地而受傷（因果關
    係部分詳後述），被告就車禍之發生自有過失；更遑論被告
    於偵查中亦供稱：我覺得不是只有我的錯等語（偵卷第114
    頁）。是以，本件被告在未注意行人、其他車輛，並讓其先
    行，亦未確認安全無虞之情況下，即貿然開啟車門，導致本
    案交通事故發生，被告顯有過失甚明。
  ⒊被告雖又辯稱：如有十字韌帶斷裂，當下就要檢查出來，我
    合理懷疑告訴人是要敲詐云云，然查，觀之卷附告訴人等所
    搭乘之機車之車損照片（偵卷第76-77頁），可以看出該機
    車右側車身腳踏板處一部分車殼掉落，車身明顯有受損，該
    機車撞擊毀損之情形並非輕微，衡之一般客觀情狀，告訴人
    江珈儀車禍當時右側膝部膝確實受有相當之外力衝擊，且依
    告訴人江珈儀之診斷證明書所載內容（詳下），可知其傷勢
    多集中在右側膝部、足部，右側膝部更受有擦傷及挫傷，故
    告訴人江珈儀因此受有上開十字韌帶斷裂之傷勢，並非不可
    能。又告訴人江珈儀於本件交通事故發生當天即送醫急診，
    後續並接受門診治療，經診斷（病名）為：「右側膝部挫傷
    合併前十字韌帶斷裂、右側手肘擦傷、右側膝部挫傷、右側
    足部擦傷」，醫師囑言欄並載明：「病患因上述病因前來本
    院急診接受治療，不宜劇烈活動及長時間行走站立，宜休養
    三個月，議安排手術治療，門診追蹤複查」；醫療期間欄則
    載明：「門診：自民國110年6月21日至民國8月9日，共3次
    ；急診：自民國110年6月15日至民國110年6月15日，共1次
    」乙節，有告訴人江珈儀之光田綜合醫院診斷證明書在卷可
    參（偵卷第87頁）；佐以告訴人江珈儀於偵查中指稱：（提
    示診斷證明書）這是我本件車禍所受傷害，我後來有做手術
    等語（偵卷第113頁）；於本院審理時亦陳稱：我因本案車
    禍而持續回診，是照了核磁共振才知道有十字韌帶斷裂等語
    （本院卷第38頁），亦指稱因本件車禍而受有十字韌帶斷裂
    之傷勢。是告訴人江珈儀所受之右側膝部挫傷合併前十字韌
    帶斷裂為本件交通事故所造成乙節，足以認定，被告此部分
    所辯亦無足採。
  ⒋又本件依監視器畫面所示（偵卷第79頁），被告潘建宇騎乘
    機車搭載告訴人江珈儀，行駛於蔣公路上，依卷內事證，無
    從看出告訴人等就本案交通事故有何肇事之因素，是應認本
    件告訴人2人並無過失，一併敘明。
　㈡綜上所述，本案事證已臻明確，被告犯行堪以認定，應予依
    法論科。
三、核被告所為，係犯刑法第284 條前段之過失傷害罪。被告肇
    事後停留於現場，並向據報前往現場處理之臺中市政府警察
    局大甲分局大甲交通分隊警員坦承為肇事人，而主動接受裁
    判，此有臺中市政府警察局交通事故肇事人自首情形紀錄表
    1份在卷足憑，核與自首之要件相當，爰依刑法第62條前段
    規定，均減輕其刑。
四、爰審酌汽車臨時停車或停車，駕駛人如疏未注意任意開啟車
    門，除可能導致與行經之行人或車輛發生碰撞外，更可能進
    而造成遭碰撞之行人或車輛倒地後，再遭其他車輛碰撞甚或
    碾過之重大交通事故，危險性極高。本件被告未遵守交通法
    規，貿然開啟車門，導致發生本件交通事故，並造成告訴人
    2人受有前揭傷勢，犯罪情節不輕。且被告矢口否認犯行，
    飾詞卸責，更辯稱合理懷疑告訴人是敲詐云云，復未與告訴
    人等和解或賠償損失，可見被告毫無悔意，犯後態度不佳。
    並考量被告自稱高中畢業、在新竹貨運工作，月薪新臺幣3
    萬元，未婚，需扶養母親之智識程度及家庭經濟狀況（本院
    卷第38頁），另檢察官當庭表示請求從重量刑等語（本院卷
    第38頁）等一切情狀，量處如主文所示之刑，並諭知易科罰
    金之折算標準，以資懲儆。
據上論斷，應依刑事訴訟法第299 條第1 項前段，判決如主文。
本案經檢察官李毓珮提起公訴，檢察官張凱傑到庭執行職務。
中　　華　　民　　國　　111 　年　　5 　　月　　27　　日
                  刑事第十六庭  法  官  陳怡君
以上正本證明與原本無異。
如不服本判決應於收受送達後20日內向本院提出上訴書狀，並應
敘述具體理由；其未敘述上訴之理由者，應於上訴期間屆滿後20
日內向本院補提理由書（均須按他造當事人之人數附繕本）「切
勿逕送上級法院」。
告訴人或被害人如不服判決，應備理由具狀向檢察官請求上訴，
上訴期間之計算，以檢察官收受判決正本之日起算。
　　　　                        書記官  蔡明純
中　　華　　民　　國　　111 　年　　5 　　月　　27　　日
◎附錄本案論罪科刑法條
中華民國刑法第284條
因過失傷害人者，處1年以下有期徒刑、拘役或10萬元以下罰金
；致重傷者，處3年以下有期徒刑、拘役或30萬元以下罰金。